【裁判字號】    97,婚,929
【裁判日期】    971028
【裁判案由】    離婚
【裁判全文】
臺灣板橋地方法院民事判決               97年度婚字第929號
原      告  丙○○
                        巷46.
訴訟代理人  陳中柱律師
複  代理人  乙○○
被      告  甲○○
上列當事人間請求離婚事件，本院於中華民國97年10月8 日辯論
終結，判決如下：
    主    文
准原告與被告離婚。
訴訟費用由被告負擔。
    事實及理由
一、原告主張：兩造於民國69年結婚，共同育有子女江家良，以
    台北縣新莊市○○街72巷9 號2 樓為共同住所，詎被告婚後
    游手好閒、無所事事、性情暴戾，原告多次規勸被告尋找正
    當工作以維家計，被告竟以不堪入耳之言辱罵原告，並動輒
    對原告拳打腳踢，更使用香煙蒂燒原告手臂，原告不堪被告
    的虐待，乃於84年7 月16日返回娘家居住，兩造分居至此已
    13年，足認兩造婚姻出現重大破綻，已構成婚姻無法繼續維
    持之重大事由，為此原告依民法第1052條第2 項訴請判決離
    婚等語。並聲明：如主文所示。
二、被告抗辯：被告不同意離婚，原告於84年7 月16離家出走到
    現在都沒有任何消息，被告去原告娘家也找不到原告，被告
    也有登載報紙尋人啟事，小孩都已經長大現在才要辦理離婚
    ，原告離家出走時，小孩還小，都是由我扶養，現在小孩長
    大了，原告才要辦理離婚，會被別人笑。被告現在住在泰山
    戶籍地，是自己一個人住。子女於國小畢業後就自己去找工
    作，但是工作沒有幾天又離職。那家夫妻不吵架，被告現在
    年齡已50多歲，被告希望全家團員，怎麼能接受離婚。被告
    為了生活奔波，現在開計程車。兩造有兩個兒子，沒有女兒
    ，被告現在住的房子是原告的姪女提供，被告向她租的，就
    是兩造兒子所講的表姊夫，被告沒有放火燒房子，因為是住
    在山下，蚊子多，被告用火薰，他們就報案說是放火。被告
    懷疑原告要重組家庭，所以才要離婚等語。並聲明：請求駁
    回原告之訴。
三、兩造係夫妻，現婚姻關係仍存續中，有原告提出之戶籍謄本
    1 件在卷可憑。原告主張被告婚後無正當工作、不負擔家計
    、整日游手好閒、辱罵虐待原告，致原告不堪而離家出走，
    分居已13年之事實，業據兩造之子江家良到庭證稱：「我父
    母已經分居10幾年。在我國小六年級畢業時，父母就已經分
    居了，我現在二十六歲，所以已經分居14年。我從小就看見
    父母吵架，爸爸都會摔東西，家裡面的神桌爸爸會整個掃掉
    ，爸爸常常半夜睡覺到一半就拿冷水潑正在睡覺的母親，吵
    架就動手打媽媽，爸爸也會罵『三字經』，爸爸常常換工作
    ，因為爸爸沒有工作專長，爸爸開過計程車送瓦斯桶、賣菜
    ，但是爸爸都做不久。前陣子爸爸把我姊夫的房子放火燒。
    爸爸與媽媽幾乎天天吵架，家裡面都是媽媽從事水泥工賺錢
    養家，因為家裡面還有兩個小孩要養，媽媽受不了就搬回嘉
    義娘家住。我們原來住在新莊市○○街七十二巷九號二樓，
    現在媽媽與爸爸都沒有往來。爸爸是否自己一個人住，我不
    知道，因為我國中畢業後就自己一個人搬出去外面住，我只
    知道爸爸曾經跟我姊夫住一起，現在我不知道，因為爸爸把
    姊夫的房子燒了，是否姊夫還會讓爸爸住，我不知道。我贊
    成我父母離婚，因為他們已經分居十幾年，雙方已經沒有感
    情了。」等語。因原告自兒子江家良就讀小學時即離家，而
    證人江家良所述均有利於原告，顯認證人並無偏袒之情，堪
    以採信。被告空言拒絕離婚，即無足採。
四、按有民法第一千零五十二條第一項以外之重大事由，難以維
    持婚姻者，夫妻之一方得請求離婚，同條第二項定有明文。
    核其立法意旨，係夫妻一方之事由，雖不備同條第一項所列
    各款之要件，祇須按其事由之情節，在客觀上確實難以維持
    婚姻生活者，亦得請求裁判離婚。現代婚姻係以男女雙方之
    感情為基礎，以雙方情投意合，相互溝通扶持，彼此容忍，
    共同經營婚姻生活為要件，故所謂難以維持婚姻之事由，須
    該事由足以妨害婚姻互敬互愛、互信互諒之基礎，且已達於
    任何人處於同一境況，均將無意維持婚姻之程度，自屬上開
    條款之重大事由。本件兩造過去共同生活期間，因被告不知
    上進而整日游手好閒，復虐待原告，兩造經常爭吵致感情淡
    薄，原告不堪虐待而離家別居，兩造分居迄今已長達13年，
    使兩造徒有夫妻之名而無夫妻之實，更足使兩造感情淡漠，
    破綻重大，故原告主張兩造無法再共同生活等情，應堪採信
    。揆諸上開說明，兩造婚姻既生破綻，基礎嚴重動搖，難期
    有共同之婚姻生活，應已合乎有重大事由難以維持婚姻之要
    件，是原告據以訴請判決與被告離婚，為有理由，應予准許
    。
五、訴訟費用負擔之依據：民事訴訟法第78條。
中    華    民    國    97    年    10    月    28    日
                                臺灣板橋地方法院家事法庭
                                    法  官    黃  惠  瑛
上正本證明與原本無異
如對本判決不服，應於本判決送達後20日內向本院提起上訴狀。
中    華    民    國    97    年    10    月    28    日
                                    書記官    王  苑  琦


司法院資訊處製作；財團法人民間司法改革基金會備份。
